最高法院刑事判決　　　　　　九十六年度台上字第四二七九號
上　訴　人　甲　○
上列上訴人因偽造文書案件，不服台灣高等法院中華民國九十六
年五月十一日第二審更審判決（九十六年度上更(二)字第五三號，
起訴案號：台灣台北地方法院檢察署八十六年度偵字第四○九三
號），提起上訴，本院判決如下：
    主  文
上訴駁回。
    理  由
按刑事訴訟法第三百七十七條規定，上訴於第三審法院，非以判
決違背法令為理由，不得為之。是提起第三審上訴，應以原判決
違背法令為理由，係屬法定要件。如果上訴理由狀並未依據卷內
訴訟資料，具體指摘原判決不適用何種法則或如何適用不當，或
所指摘原判決違法情事，顯與法律規定得為第三審上訴理由之違
法情形，不相適合時，均應認其上訴為違背法律上之程式，予以
駁回。本件上訴人甲○上訴意旨略稱：(一)、上訴人自民國九十年
間起即設籍於「台北市○○區○○街一二○巷一七二號四樓」，
且最高法院於九十六年間將本件發回更審至今，並未變更住居所
，有上訴人之身分證影本及卷內之資料可憑。卷內之地址無論記
載為「台北市○○區○○街一二○巷一七二號之三」、「台北市
信義區○○街一二○巷一七二之三號四樓」，均係指同一住所「
四樓」。惟原審判決，將上訴人之住所載為「台北市○○區○○
街一二○巷一七二號３４樓」即與上訴人之住所，明顯不同。倘
原審之審判期日傳票，依原判決所載地址送達，上訴人即無法收
受送達之傳票，原審不待上訴人到庭陳述，亦未予上訴人以最後
陳述之機會，即逕行判決，除有判決適用法則不當之違法外，並
使上訴人於更(二)審之訴訟審級利益受損。(二)、本件於上訴審及更
(一)審時，均認上訴人之犯行，僅足以生損害於「廖銘龍（現已更
名為王銘龍，以下仍稱廖銘龍）」，並未認定足以生損害於「乙
○○」。而原判決事實認定上訴人之犯行，足以生損害於廖銘龍
及乙○○，已與上訴審及更(一)審之認定不同。又原判決第四頁理
由二之(三)，僅說明上訴人之行為，足以生損害於「廖銘龍」，並
未說明足以生損害於「乙○○」。嗣於第五頁理由二之(四)，雖另
說明上訴人之行為，足以生損害於「廖銘龍」及「乙○○」，但
未再傳喚「乙○○」重新調查，復未說明其所憑之證據及認定之
理由，亦有理由不備及調查未盡之違法云云。
惟查：原判決綜合全案卷證資料，本於事實審法院之推理作用，
認定上訴人有其事實欄所載之犯行，因而撤銷第一審判決，改判
論處上訴人行使偽造私文書，足以生損害於他人罪刑，已依據卷
證資料敘明其所憑之證據及認定之理由。對於上訴人之行為，如
何足以生損害於廖銘龍及乙○○，並已敘明：上訴人於經營商業
時，邀請乙○○參與投資，雙方約定於上訴人提出已支付工程款
支票予廠商之證明時，乙○○即將投資款匯入，上訴人為取得工
程資金，竟於八十四年十一月初在台北市○○路○段一四五號八
樓之七「徽和企業有限公司」（下稱徽和公司）內，以影印機套
印包商廖銘龍（飛動開發有限公司之負責人）在其他文件上之簽
名，盜用於上訴人代表徽和公司所簽發，已支付給第三人之二張
支票影印本之下方，並記載日期為八十四年九月五日（如原判決
附表所示），用以表示廖銘龍已簽收該二張工程款之支票，再將
該偽造之收據持以行使，傳真予乙○○，使乙○○立即同意出資
而支付新台幣（下同）七百萬元，足以生損害於廖銘龍及乙○○
，嗣因廖銘龍實際前來請款時，始發覺上情。本件上訴人為取得
資金用以支付工程款，未經廖銘龍之同意，以影印方式偽造廖銘
龍簽收二張支票之收據，表示已經收取工程款，但當時廖銘龍實
際上尚未收到，該行為自足以生損害於廖銘龍（即原判決第四頁
理由二之(三)部分）。嗣上訴人已將該偽造之收據持以行使，傳真
予乙○○，使乙○○立即同意出資而支付七百萬元（原審認為上
訴人對於出資部分，尚無不法所有意圖，被訴詐欺部分，已說明
不另為無罪之諭知），自亦足以生損害於乙○○（即原判決第五
頁理由二之(四)部分）。因認上訴人應負偽造、行使偽造私文書罪
刑等情綦詳。上訴意旨對於原判決所為前揭論斷，並未依據卷內
資料，具體指摘有何違背法令情形。且查：(一)、刑事訴訟法第三
百七十九條第十一款所謂未與被告以最後陳述之機會，係指非經
被告到庭不得審判之案件而言，若在第二審程序，被告經合法傳
喚，無正當理由不到庭者，法律既明定得不待其陳述逕行判決，
自無須與以最後陳述之機會（本院三十一年上字第七○一號(1)判
例參照）。本件上訴人之住所係設址於台北市○○區○○街一二
○巷一七二號四樓，業經原審查證無訛，有上訴人之「個人基本
資料查詢結果」表在卷可稽（見原審更(二)卷第三十二頁）；上訴
意旨亦稱，自九十年間起即設籍於該址，且於審判中始終未變更
住居所。而原審之準備程序及審判期日之傳票，均依上開地址為
送達，有送達證書附卷可查（見原審更(二)卷第十七頁、第三十三
頁、第三十七頁、第三十八頁）。上訴意旨指稱，原審未按其住
所送達傳票，並非依據卷內資料執為指摘。又原審定於九十六年
四月二十七日審理之審判期日傳票，係依上開地址送達（「台北
市○○區○○街一二○巷一七二號四樓」、「台北市○○區○○
街一二○巷一七二之三號（四樓）」，均為送達），因未獲會晤
上訴人亦無受領文書之同居人或受僱人，送達人乃於九十六年三
月二十日將該文書（即審判期日傳票）寄存於送達地之警察機關
（五分埔派出所），並製作送達通知書兩份，一份黏貼於應受送
達人（即上訴人）住所門首，另一份置於該送達處所信箱或其他
適當位置，以為送達，有送達證書之記載可考。該寄存送達之審
判期日傳票，依刑事訴訟法第六十二條準用民事訴訟法第一百三
十八條第二項之規定，自寄存之日起，經十日發生效力；且該審
判期日之傳票，並合於刑事訴訟法第二百七十二條所規定，於七
日前送達。上訴人經合法傳喚，無正當理由不到庭，依刑事訴訟
法第三百七十一條規定，自得不待其陳述，逕行判決。上訴意旨
指稱，原審適用法則不當，並損及其於更(二)審之訴訟審級利益云
云，並非依據卷內資料執為指摘。又刑事判決有顯係文字誤寫，
而不影響於全案情節與判決之本旨者，依司法院釋字第四三號解
釋意旨，得參照民事訴訟法第二百三十二條規定，由原審法院以
裁定更正。原判決之當事人欄，雖將上訴人之住所台北市○○區
○○街一二○巷一七二號「四樓」，誤載為「３４樓」，然係顯
然之誤寫，並不影響於全案情節與判決之本旨，得由原審以裁定
更正。此項訴訟程序之瑕疵，因顯然於判決之結果無影響，依刑
事訴訟法第三百八十條規定，亦不得據為上訴第三審之理由。(二)
、刑法處罰偽造、行使偽造私文書罪之意旨，重在保護文書之公
共信用，祇須所偽造、行使之私文書足以生損害於公眾或他人即
為已足，無論被偽造之對象或被行使之對象，均包括在內，且不
以實際發生損害為必要。上訴人所偽造廖銘龍名義之收據，已持
向乙○○行使，使乙○○同意出資而支付七百萬元，業據乙○○
於審判中到庭結證在卷，並有上訴人所偽造之收據影本附卷可資
證明，上訴人對於前揭事實之經過亦坦白承認，則上訴人行使偽
造之收據，使乙○○出資七百萬元，自足以生損害於乙○○，原
判決亦已詳為說明。上訴意旨指稱，原審未再傳喚乙○○重新調
查，又未說明足以生損害於乙○○所憑之證據及認定之理由云云
。係以自己之說詞，任意指摘，顯非適法之第三審上訴理由。上
訴意旨仍執陳詞，徒就原判決已說明事項及屬原審採證認事職權
之適法行使，任意指摘為違法，顯與法律規定得為第三審上訴理
由之違法情形，不相適合。其上訴違背法律上之程式，應予駁回
。
據上論結，應依刑事訴訟法第三百九十五條前段，判決如主文。
中　　華　　民　　國　九十六　年　　八　　月    九    日
                      最高法院刑事第十庭
                          審判長法官  謝　俊　雄
                                法官  陳　世　雄
                                法官  魏　新　和
                                法官  吳　信　銘
                                法官  林　秀　夫
      本件正本證明與原本無異
                                      書  記  官
中　　華　　民　　國　九十六　年　　八　　月    十三  日
                                                    Ｍ
